【裁判字號】    92,訴,667
【裁判日期】    920926
【裁判案由】    給付報酬
【裁判全文】
臺灣桃園地方法院民事判決  九十二年訴字第六六七號
    原      告    龐比度有限公司
    法定代理人    乙○○
    訴訟代理人    蕭明哲律師
    複  代理人    甲○○      住台北市○○○路○段九五號八樓之一
    被      告    白木屋食品股份有限公司
                              .
    法定代理人    丙○○      .
    訴訟代理人    丁○○      .
右當事人間請求給付報酬事件，於民國九十二年九月十二日辯論終結，本院判決如左
：
    主    文
被告應給付原告新台幣拾伍萬仟伍佰元，及自民國九十二年四月二十三日起至清
償日止，按年息百分之五計算之利息。
原告其餘之訴駁回。
訴訟費用由被告負擔五分之三，餘由原告負擔。
本判決原告勝訴部分得假執行。
    事    實
甲、原告方面：
一、聲明：被告應給付原告新台幣（下同）五十一萬六千零三十八元，並自起訴狀繕
    本送達翌日起至清償日止，按年息百分之五計算之利息，並願供擔保請准宣告假
    執行。
二、陳述：原告於民國九十一年八月二日與被告就有關被告「中秋禮盒上市記者發表
    會公關業務」事由簽署「白木屋食品股份有限公司中秋禮盒上市發表會媒體公關
    服務協議書」（下簡稱系爭協議書），由原告辦理規劃及執行九十一年八月二十
    一日召開之中秋禮盒上市發表暨上市記者會，而依系爭協議書第七條約定：發表
    會之費用，在五十九萬元預算（稅外含）內，由原告採實報實銷方式向被告報帳
    ，被告全額負擔，另記者會後之媒體後續報導暨專訪服務費計十七萬元（稅外含
    ），總預計七十六萬元（稅外含）。又被告於簽約時已支付預算總額三分之一即
    二十六萬六千元（含稅）予原告。另依協議書第十條、第十一條約定，發表會結
    束後及記者會後之媒體後續報導暨專訪業務結束後，由原告檢附報告及發票單據
    向被告請款，被告以即期支票或現金支付尾款，而原告已依約於九十一年八月二
    十一日於老爺酒店召開記者會並完成媒體後續報導暨專訪，並檢附結案成果報告
    、單據、發票向被告請款，各項費用分別為實報實銷部分四十二萬九千七百九十
    八元，記者會執行費用十九萬五千元，媒體後續報導費用十二萬元，營業稅三萬
    七千二百四十元，總計七十八萬二千零三十八元（含稅），扣除被告簽約時給付
    之訂金二十六萬六千元，被告尚須給付原告五十一萬六千零三十八元（含稅），
    詎被告竟拒絕給付，爰依兩造間所訂契約（即系爭協議書）之法律關係請求被告
    給付如聲明所示之金額。
三、對被告抗辯所為之陳述：
  (一)所謂承攬契約乃指承攬人依定作人之指示完成一定之工作後取得報酬之契約，雙
    方合意為特定工作內容及報酬時，契約即告成立，非如被告所言該約定僅係預約
    性質，否則承攬契約豈非均需迨承攬人完成一定工作時方始成立，是被告辯稱系
    爭協議書僅係預約而非本約，且原告不得以此為請求權之基礎，顯不可採。
  (二)被告又稱原告未經同意即擅專其事完成一定工作事項，顯係違背契約內容云云，
    然原告自受託舉辦該中秋發表會後，曾數次召開會議與被告討論有關發表會上一
    切所需事項，被告亦派人與會並給予一定之指示，且原告所發出之新聞稿、邀請
    函其內容均先經被告確認，倘被告對原告所執行之內容不滿，自得於該行前會議
    上給予原告一定之指示，然被告並未於該行前會議上對原告為一定之指示，可見
    被告所言原告所為事項未得其同意，顯屬無稽。再者，於發表會當日，被告亦依
    約派員參加，並配合展出其系列商品，若被告不同意此發表會行程，亦可依系爭
    協議書第三條約定，要求終止契約，縱已發出發表會之記者邀請函後亦同，惟被
    告亦始終未要求終止，顯見被告所辯，均非事實，自不足採。
四、證據：提出系爭協議書一份、統一發票一紙、順昇國際專利商標法律聯合事務所
    函、九十一年七月十日會議紀錄、九十一年八月九日會議記錄各一份（以上皆影
    本）為證。
乙、被告方面：
一、聲明：求為判決原告之訴及其假執行之聲請均駁回。
二、陳述：
  (一)兩造間就系爭協議書所發生之履約爭議，曾於九十二年一月二十日由原告指派訴
    外人林敏慧至被告楊梅廠與被告副董事長張憲輝進行協商，當時並有訴外人楊志
    凡律師及被告訴訟代理人在場，且雙方已達成和解由原告承諾補上二家電視廣告
    ，並約定由原告先行提出企畫案，載明廣告時段及電視台名稱後，提報予被告，
    經被告認可後，被告即先支付依單據實報實銷之各項費用，至補上電視廣告購買
    時段費用，由雙方另行協商後比例計付，俟二家電視台播放廣告後，被告再行給
    付報酬尾款，惟上開和解成立後，原告並未依約提出企畫案或補足電視台之廣告
    ，被告自無庸再給付任何款項。
  (二)按「約定完成一定之工作」係承攬契約之要素，若有欠缺則契約尚未成立，充其
    量僅具預約性質，而綜觀二造簽立之系爭協議書第五條、第六條、第八條約定，
    分別就被告中秋禮盒上市發表記者會及會後之媒體後續報導暨專訪服務等工作，
    約定須經被告同意，始由原告執行，故原告之工作顯係須待雙方進一步磋商始告
    確定，並非約定完成一定之工作，是系爭協議書僅係預約，不得援為本件請求權
    之基礎。又退一步言，倘認系爭協議書為本約，然依系爭協議書第五條、第六條
    、第八條約定，原告於執行前需先提報工作項目，被告就工作細節仍保有事先同
    意之指揮監督權限，故未經被告同意前，原告本不得為任何工作之執行，更遑論
    「完成一定之工作」，惟原告竟違約專擅其事，自亦不得向被告請求給付任何報
    酬及費用。
  (三)被告主要營業項目乃蛋糕類食品之銷售，且因銷售據點遍佈全台，故對電視媒體
    報導之仰賴極深，被告保留上開指揮監督權限之用意，即在評估原告所媒介之各
    別平面媒體及電視媒體之廣告效益為何，電視媒體報導之質、量是否足敷所需，
    原告明知有同意權保留之特約存在，仍未經被告同意，專擅其事，致使記者會後
    ，電視媒體僅有三立有線電視台於冷門時段予以報導，就未經被告同意便擅自執
    行而言，其工作即屬有重大瑕疵，且被告所推出之「白木屋中秋禮盒」係針對九
    十一年九月二十一日之中秋節而發，有其時效性，則原告之工作包括「上市發表
    記者會」、「媒體後續報導暨專訪服務」即至遲均需在九十一年九月二十一日中
    秋節前完成，然原告並未依時完成，且該瑕疵如今亦已不能再修補，被告自得依
    民法第四百九十四條之規定解除契約，又原告所為亦該當於民法第二百二十七條
    不完全給付類型中之瑕疵給付，亦因時效性使然而其工作之瑕疵不能補正，被告
    亦得依民法第二百二十七條第一項準用同法第二百二十六條、第二百五十六條之
    規定，據以解除契約，並以九十二年五月二十九日答辯狀繕本之送達，為解除契
    約之意思表示。
  (四)另十九萬五千元之執行費既係原告提供服務的報酬，自應待整個案件均結束後原
    告方能請求，故而原告就此部分亦不得先行請求。
三、證據：聲請訊問證人楊志凡。
    理  由
甲、程序方面：
    按訴狀送達後，原告不得將原訴變更或追加他訴。但擴張或減縮應受判決事項之
    聲明者，不在此限，民事訴訟法第二百五十五條第一項第三款定有明文。本件原
    告原起訴請求被告給付五十一萬六千零三十八元及自起訴狀繕本送達翌日起至清
    償日止，按年息百分之六計算之利息，嗣於本院審理中減縮請求為被告應給付五
    十一萬六千零三十八元及自起訴狀繕本送達翌日起至清償日止，按年息百分之五
    計算之利息，此係減縮應受判決事項之聲明，揆諸前揭法條規定，自應准許，合
    先敘明。
乙、實體方面：
一、原告主張於九十一年八月二日與被告就有關被告之中秋禮盒上市記者發表會公關
    業務，簽訂系爭協議書，由原告為被告規劃執行該中秋禮盒上市之記者發表會及
    媒體後續報導暨專訪，並約定其中發表會之費用採實報實銷方式，在五十九萬元
    （稅外含）預算範圍內，由被告全額負擔，另記者會後之媒體後續報導暨專訪服
    務費則為十七萬元（稅外含），總預計七十六萬元（稅外含）。又依兩造間之約
    定，被告除於簽約時須支付預算總額之三分之一即二十六萬六千元（含稅），且
    此部分被告已悉數給付外，其餘部分則於發表會及媒體後續報導暨專訪業務結束
    後，由原告檢附結案報告及發票、單據等向被告請款，被告需以即期支票或現金
    支付原告。詎料，原告依約完成召開發表會及媒體後續報導暨專訪，並檢附結案
    成果報告、單據、發票向被告請款時，被告竟拒絕給付，爰依系爭協議書契約之
    法律關係請求被告給付如聲明所示等語。被告則以兩造間發生履約爭議後，曾於
    九十二年一月二十日達成協議，雙方當依其內容踐行之，惟原告並未依約提出企
    畫案或補足電視台之廣告，被告自無庸再為給付任何款項，且系爭協議書僅為預
    約性質，亦不得援為本件請求權之基礎。以及縱認系爭協議書為本約，然原告未
    經被告同意，便專擅執行，其所為顯有重大瑕疵，又因被告之禮盒有其時效性，
    故該瑕疵已無法修補，被告自得依民法第四百九十四條之規定或依民法第二百二
    十七條第一項準用同法第二百二十六條、第二百五十六條之規定，據以解除契約
    ，並以九十二年五月二十九日答辯狀繕本之送達，為解除契約之意思表示等語，
    資為抗辯。
二、原告主張二造於九十一年八月二日就有關被告之中秋禮盒上市記者發表會公關業
    務，曾簽訂系爭協議書，由原告為被告規劃執行該中秋禮盒上市之記者發表會及
    媒體後續報導暨專訪，其中發表會之費用採實報實銷方式，在五十九萬元（稅外
    含）預算範圍內，由被告全額負擔，記者會後之媒體後續報導暨專訪服務費則為
    十七萬元（稅外含），總預計七十六萬元（稅外含），而被告已依約於簽約時支
    付預算總額之三分之一即二十六萬六千元（含稅）予原告之事實，業經原告提出
    系爭協議書一份為證，且為被告所不爭執，堪信為真。然被告仍以前詞置辯，是
    以本件所應審酌者，在於兩造間就系爭協議書之履行是否有達成新的協議以及被
    告主張解除契約有無理由？
三、兩造間就系爭協議書之履行已達成新的協議，兩造應依新的協議內容履行。
  (一)被告抗辯稱就系爭協議書之履約爭議，兩造曾於九十二年一月二十日達成新的協
    議內容，即由原告承諾補上二家電視廣告，並約定由原告先行提出企畫案，載明
    廣告時段及電視台名稱後，提報予被告，經被告認可後，被告即先支付依單據實
    報實銷之各項費用，並俟二家電視台播放廣告後，被告再行給付其餘尾款之事實
    ，固據舉出證人楊志凡為證，然經本院依被告聲請訊問證人楊志凡結果，其乃證
    稱：「當時是因為有兩筆費用一為實報實銷部分一為後續報導部分的費用，這二
    部分費用原告一直請不到款，且有與被告進行協商都沒有結果，才請我一起去，
    剛開始時雙方互有指責，但是經了解後發現問題是被告認為後續報導部分未達預
    期的效果，所以經過雙方協商，同意就實報實銷部分，被告先行支付，但原告應
    於同時就後續報導部分再另行提出兩個企畫案，經被告確認後，由原告去執行，
    執行完畢後再支付原先所約定之後續報導費用部分」等語，與被告所辯當時協商
    的意思是說先由原告提出企畫案經被告確認後，被告再行支付實報實銷部分云云
    不符，而參酌證人楊志凡乃係一執業律師，有法學之專業素養，當知當事人間就
    有關債務履行內容事項之約定，係屬契約之重要內容，有其法律上之重要性，自
    無將其顛倒錯亂之理，再參以兩造間就系爭協議書有關記者發表會部分之履行並
    無爭執，僅不過就有關記者發表會後之後續媒體報導暨專訪部分之履行有不同意
    見，此參上開被告自承之協議內容並無就記者發表會部分之履行另有所約定可知
    ，則衡諸常情，兩造同意就該記者發表會之無爭執部分先行支付費用，至另後續
    媒體報導暨專訪之有爭議部分則另行約定履行之內容及方式，亦屬合理，且較公
    平，是被告辯稱兩造就系爭協議書之履約爭議已另行成立協議等語雖足採信，然
    該內容則應以證人楊志凡所證述者為可採，且原告對此亦不爭執，被告辯稱當時
    協商的意思是說先由原告提出企畫案經被告確認後，被告再行支付實報實銷部分
    云云，不足採信。
  (二)承前所述，兩造間就系爭協議書之履約爭議，既已成立新的協議內容，依契約自
    治原則，兩造即應受其拘束。而依證人楊志凡所述，兩造既同意就系爭協議書所
    約定有關記者發表會即所謂實報實銷部分先行支付費用，就此部分原告自得向被
    告請求。至被告雖又辯稱有關十九萬五千元（稅外含）之執行費，因係原告提供
    服務之報酬，故應等到整個案子結束後，原告方能請求云云。然依兩造間所簽訂
    之系爭協議書第七條約定：「發表會之費用如場地、餐飲、專家證言費、場地佈
    置費及其他各項雜項開銷，乙方（即原告）以實報實銷方式向甲方報帳，在新台
    幣伍拾玖萬元預算之內（稅外含），全額由甲方付擔（即被告），乙方負責執行
    ，但不另收執行服務費，其中公關執行費甲乙方協議為新台幣壹拾玖萬伍仟元整
    （稅外含）（預算分配表如附件一）」，並參照附件一之內容（將十九萬五千元
    之執行費列入實報實銷預算五十九萬元範圍內），可知上開十九萬五千元（稅外
    含）之執行費，應係指原告為被告規劃執行記者發表會部分之報酬，並非原告為
    被告提供整個案子服務之報酬，此觀系爭協議書第八條及附件二就記者會後之媒
    體後續報導暨專訪部分，另有約定原告此部分之執行服務費一點益明，是被告辯
    稱該十九萬五千元（稅外含）之執行費，需迨整個案子結束後，原告方可請求云
    云，並不足採。
  (三)查原告主張記者發表會實報實銷部分之金額，除十九萬五千元（稅外含）之執行
    費外，其餘部分為四十二萬九千七百九十八元（稅外含）之事實，為被告所不爭
    執（見九十二年九月十二日筆錄），固堪信為真，惟依兩造間系爭協議書第七條
    約定，此部分之預算僅於五十九萬元（稅外含）範圍內由被告全額負擔，是原告
    此部分請求，雖合計為六十二萬四千七百九十八元（未含稅），然僅於五十九萬
    元（稅外含）範圍內，其請求為有理由，超過五十九萬元（稅未含）之部分，即
    屬於法無據，應予駁回。至原告請求有關後續媒體報導暨專訪服務費十二萬元（
    稅外含）部分，因依兩造間新成立之協議，此部分之費用，需迨原告另行提出二
    個企畫案，經被告確認後，由原告負責執行，並於執行完畢後，再行支付此部分
    之費用，而原告尚未提出企畫案經被告確認後執行，為兩造不爭之事實（見九十
    二年九月十二日筆錄），足見上開所附之條件尚未成就，則被告自無履行支付此
    部分費用之義務，原告此部分之請求，亦屬於法無據，應予駁回。
四、被告主張解除契約並無理由。
    按兩造間就系爭協議書之履約爭議，有另行成立新的協議，依契約自治原則，兩
    造即應受其拘束等情，已如前述，探求當事人間之真意，既另為協議，應即表示
    雙方同意就系爭協議書之履約爭議，改按新成立之協議內容為之，依誠信原則，
    被告本不得再依協議前所得主張之權利，再為主張，何況依原告所提會議記錄影
    本觀之，確有被告之代表張憲輝參與會議並提出意見，顯見原告確有於執行工作
    前徵得被告同意。另由被告於發表會當日仍派員參加並配合展出系列商品，而系
    爭協議書第三條復有約定，縱已發出發表會之記者邀請函，雙方仍可合意終止契
    約，因此若被告不同意此發表會行程或原告關於該發表會之執行事項並未先得被
    告同意，被告自可拒絕參加並終止契約，然被告仍依約參加該發表會，由此觀之
    ，顯無不同意原告所執行工作之情事。此外，被告亦迄未就原告之履行有何瑕疵
    或不完全給付情形予以舉出確切證據以資證明，是被告空言辯稱原告執行工作顯
    有瑕疵，依民法第四百九十四條、第二百二十七條第一項準用同法第二百二十六
    條、第二百五十六條之規定據以解除契約云云，亦不可採。
五、綜上，原告依兩造間之協議，請求被告給付記者發表會實報實銷部分之費用，僅
    於六十一萬九千五百元（含稅）之範圍內，於法有據，扣除被告已先行支付之訂
    金二十六萬六千元（含稅），則被告尚應給付原告三十五萬三千五百元（含稅）
    。從而，原告請求被告給付三十五萬三千五百元及自起訴狀繕本送達翌日即九十
    二年四月二十三日起至清償日止，按年息百分之五計算之利息之範圍內，為有理
    由，應予准許，逾此部分之請求，為無理由，應予駁回。
六、末按，所命給付之金額或價額未逾五十萬元之判決，法院應依職權宣告假執行，
    民事訴訟法第三百八十九條第一項第五款定有明文。查本件經本院審理結果，所
    命被告給付之金額為三十五萬三千五百元，未逾五十萬元，依前揭規定，本件即
    應由本院依職權宣告假執行，原告雖陳明願供擔保，聲請宣告假執行，惟其聲請
    僅係促使法院之職權發動，本院無庸另為准駁之判決，併此敘明。
七、又民法第四百九十條第一項規定，稱承攬者，謂當事人約定，一方為他方完成一
    定之工作，他方俟工作完成，給付報酬之契約，故承攬契約於當事人雙方對工作
    之特定內容及報酬等必要之點意思表示相互合致時，該契約即告成立。本件二造
    就被告之中秋禮盒上市發表會及記者會簽立系爭協議書，該協議書內容既已就原
    告執行工作之內容及被告給付報酬之方式載明，並經二造同意，該契約即已有效
    成立，至原告執行工作前需先經被告同意，僅為原告執行工作之條件，並非得以
    遽指系爭協議書並未就工作之內容加以確定而僅為預約性質，是被告辯稱系爭協
    議書僅係預約，不得援為請求權基礎云云，亦不可採，附此敘明。
八、結論：本件原告之訴為一部有理由，一部無理由，依民事訴訟法第七十九條、第
    三百八十九條第一項第五款，判決如主文。
中      華      民      國    九十二    年      九      月    二十六    日
                                臺灣桃園地方法院民事第一庭
~B法      官  黃若美
右為正本，係照原本作成。
如對本判決上訴，須於判決送達後二十日內向本院提出上訴狀
中      華      民      國    九十二    年      九      月    二十六    日
~B法院書記官  劉德壽


司法院資訊處製作；財團法人民間司法改革基金會備份。
